最高法院刑事判決　　　　　　　　　　　　　　　九十三年度台上字第五一六０號
　　上　訴　人　甲○○
　　選任辯護人　薛銘鴻律師
　　　　　　　　林麗芬律師
右上訴人因貪污案件，不服台灣高等法院中華民國九十三年七月二十九日第二審判決
（九十三年度上訴字第一四四一號，起訴案號：台灣宜蘭地方法院檢察署九十年度偵
字第三三三七號），提起上訴，本院判決如左：
    主  文
原判決撤銷，發回台灣高等法院。
    理  由
本件原判決認定上訴人甲○○於民國八十八年十二月至九十年十月間，在宜蘭縣警察
局礁溪分局忠孝派出所（下稱忠孝派出所）任職警員期間，明知其乃刑事訴訟法所定
之司法警察，依刑事訴訟法及警察法、警察勤務條例等相關規定，負有在警勤區內查
察戶口、調查社會治安及犯罪等職務，係依據法令從事於公務且有調查犯罪職務之人
員。其轄區居民張萬益意圖營利自九十年農曆年初一起，開始在宜蘭縣壯圍鄉○○路
二十八號住所，以天九牌為賭具而聚眾賭博，並向每位參賭者按人頭抽取新台幣（下
同）一百元之方式牟利（所涉營利賭博、行賄犯行未據起訴）。詎上訴人明知其對於
警勤區內有調查賭博犯罪之職責，竟為貪圖不法錢財，於知悉張萬益在前述場所聚眾
賭博並抽頭營利後，違背其職務，不予調查移送法辦。而於九十年六月間某日向張萬
益索賄，經張萬益同意，乃於九十年六月中旬某日下午五時許，囑由不知情之同居人
陳高春勤，在上訴人前往其住處查察戶口時，將賄款二萬元交付上訴人收受等情。因
而將第一審判決撤銷，改判論處上訴人依據法令從事公務並有調查職務之人員，對於
違背職務之行為，收受賄賂罪刑，固非無見。
惟查：(一)按犯貪污治罪條例第四條至第六條之罪，情節輕微，而其所得或所圖得或不
正利益在新台幣五萬元以下者，減輕其刑，該條例第十二條第一項定有明文。原判決
認定上訴人所為應成立貪污治罪條例第四條第一項第四款之罪，其收受賄賂所得財物
為二萬元，在五萬元以下。則其如屬情節輕微，依該條例第十二條第一項之規定，應
減輕其刑。原判決並未調查審認上訴人之犯罪情節是否輕微，應否適用前揭法條減輕
其刑，遽行判決，尚嫌速斷，自難昭折服。(二)按證據之證明力雖由法院自由判斷，然
證據之本身如對於待證事實不足為供證明之資料，而事實審仍採為判決基礎，則其自
由判斷之職權行使，自與採證法則有違。原判決於理由欄引用證人吳祈萬於第一審審
理中證稱：「張萬益打電話說要到我家，說被告要找他談話，張萬益及被告二人在我
家裡客廳講話，內容我不知道，後來張萬益才叫我過去，只有看到被告從口袋拿出一
疊千元鈔，後來被告又放回口袋」等語，而認其證言與證人張萬益之指述相符，進而
判斷張萬益之指訴與事實相符（見原判決第四頁第十一行以下）。但原判決所指張萬
益之指訴為「證人張萬益於九十一年四月三十日檢察官偵查中證稱：伊在八十九年底
在家裡設場賭博，都是鄰居老人到家裡賭博，賭天九牌，來賭的人每人抽一百元，甲
○○於八十九年底就知道，於知道後甲○○要伊準備錢，每次一至二萬元，伊跟甲○
○說他們只是玩玩而已，甲○○就說要不然就不要玩，後來伊只好應甲○○要求」、
「證人張萬益於九十年六月間，委由陳高春勤將二萬元賄款交付被告收受一事」等語
。參互觀之，吳祈萬之供證似乎與張萬益之指訴不相關，不足為供證明之資料。原判
決未詳予調查審認，遽採為論斷之依據，難認適法。(三)原判決於理由雖說明「九十年
八月二十日上午十一時五十八分三十二秒許，忠孝派出所之０三｜0000000號
警用電話雖有撥打至張萬益使用之０三｜0000000號等情，固有電話號碼０三
｜0000000號之受話號碼明細表，及宜蘭縣警察局警用電話號碼表在卷可佐（
見偵查卷第五十七頁），惟無積極證據足以證明該電話確實是被告所打，自難據上開
資料而為不利被告之認定。」（見原判決第十五頁第十三行以下）惟查證人張萬益於
警詢時供稱：「是於九十年八月二十日中午左右，警員甲○○有打一通電話，至我家
中找我本人，內容是叫我把錢準備好後就掛斷電話，後經過幾天約二天至三天就過來
取款。」、「（警方所調閱你家中自動電話0000000號，於九十年八月二十日
十一時五十八分由忠孝派出所0000000所發話是否為警員甲○○向你聯絡要前
往取賄款，並叫你將錢準備好所聯絡之電話？）是的。」（見警卷九十年十一月四日
張萬益之詢問筆錄）如果無訛，是否可供前揭受話明細表所載之通話紀錄為上訴人所
打電話之佐證？原判決未詳予審酌，遽認無積極證據足以證明該電話確實是上訴人所
打，難據上開資料而為不利上訴人之認定，亦有未合。上訴意旨執以指摘原判決不當
，非無理由，應認有發回更審之原因。
據上論結，應依刑事訴訟法第三百九十七條、第四百零一條，判決如主文。
中　　　華　　　民　　　國　　九十三　　年　　　十　　　月　　　七　　　日
                              最高法院刑事第六庭
                                  審判長法官  吳　雄　銘
                                        法官  池　啟　明
                                        法官  石　木　欽
                                        法官  郭　毓　洲
                                        法官  吳　三　龍
      右正本證明與原本無異
                                              書  記  官
中　　　華　　　民　　　國　　九十三　　年　　　十　　　月　　 十一 　　日
                                                                        Ｋ
